【裁判字號】    95,訴,67
【裁判日期】    951017
【裁判案由】    強盜
【裁判全文】
臺灣苗栗地方法院刑事判決                95年度訴字第67號
公  訴  人  臺灣苗栗地方法院檢察署檢察官
被      告  甲○○
                    另案在監.
指定辯護人  本院公設辯護人  戊○○
被      告  丁○○
                    另案在監.
指定辯護人  陳益軒律師
上列被告因強盜案件，經檢察官提起公訴（94年度偵字第1145號）
，本院判決如下：
    主  文
丁○○共同犯強盜罪，累犯，處有期徒刑伍年陸月。
甲○○無罪。
    事  實
一、丁○○前曾因違反麻醉藥品管理案件（2 件），分別經最高
    法院、台灣新竹地方法院各判處有期徒刑5 年6 月、5 月確
    定，並定應執行刑5 年8 月，甫於92年7 月12日縮短刑期執
    行完畢。仍與不詳名籍者1 人共同基於意圖為自己不法所有
    之犯意聯絡，於93年10月13日12時15分許，以丁○○自製之
    長型鑰匙1 支，開啟臺中市○○路○ 段133 巷11之2 號丙○○住處大門而侵入該址行竊（侵入住宅部分未經告訴），先
    於客廳及其他房間搜尋財物未果，再進入丙○○之房間，見
    丙○○在內睡覺，2 人乃變更原竊盜財物之犯意為強取財物
    之犯意，由丁○○持該長型鑰匙喝令丙○○不准動，再由丁○○持丙○○所有之大型塑膠袋捆綁陳泰源之雙手、雙腳，
    致丙○○不能抗拒，而搜刮丙○○房內財物計有新台幣（下
    同）200 元、行動電話1 具（機身序號：000000000000 000
    ）、丙○○之身證分證1 枚、液晶螢幕電視1 台、數位相機
    1 台及金戒指3 枚後離去。
二、案經台中市警警察局第五分局報由台灣台中地方法院檢察署
    移轉臺灣苗栗地方法院檢察署檢察官偵查起訴。
    理  由
甲、認定被告丁○○成立犯罪部分：
一、認定事實：
  (一)被告陳述：
    被告丁○○坦承與另一人共同為上揭犯行。
  (二)證據能力爭議：
    被告丁○○與公訴人於本件言詞辯論終結前，就此部分之證
    據，均不爭執其證據能力，故本件關於此部分事實之證據，
    均得供作認定事實之依據。
  (三)斟酌證據判斷事實：
    1.被告坦承與另1 人共同為上揭犯行，核與被害人丙○○指
      述之情節，互核相符，且有顯示被害人門鎖上指紋與被告
      丁○○之指紋相符之內政部刑事警察局第0000000000號指
      紋鑑定書（下稱指紋鑑定書）在卷可佐，被告丁○○犯行
      之事證已明。
    2.被告丁○○所用之長型鑰匙1 支，因未扣案，既無從審認
      其型態，自不得遽為不利於被告之認定，爰認定其非屬兇
      器。
  (四)結論：
    被告丁○○上揭犯行堪予認定。
二、論罪科刑及沒收：
  (一)比較新舊法：
    刑法於94年2 月2 日修正公布，並於95年7 月1 日施行，而
    被告本件行為係於93年10月13日所為，被告行為後有關累犯
    之法律規定已有所修改，自應比較相關新舊法之規定，惟比
    較結果並無實質差異，爰依刑法第2 條第1 項前段規定，適
    用行為時法即修正前刑法。
  (二)觸犯之法條：
    被告丁○○所為，係犯刑法第328 條第1 項之強盜罪。被告
    丁○○與上揭不詳姓名者2 人間有犯意之聯絡，行為之分擔
    ，均為共同正犯。
  (三)加重事由：
    被告丁○○前曾因違反麻醉藥品管理案件（2 件），分別經
    最高法院、台灣新竹地方法院各判處有期徒刑5 年6 月、5
    月確定，並定應執行刑5 年8 月，甫於92年7 月12日縮短刑
    期執行完畢，此有臺灣高等法院被告前案紀錄表乙份附卷可
    稽，其於前案執行完畢後5 年內，再犯本件有期徒刑以上之
    罪，為累犯，依修正前之刑法第47條規定，加重其刑。
  (四)量刑：
    審酌被告於本件犯行中所取財物之價值，對被害人未造成身
    體上之傷害，對社會治安、居家安寧之破壞，及其犯後坦承
    犯行之態度，量處如主文所示之刑。
  (五)沒收：
    被告丁○○所有，供本件犯罪所用之長型鑰匙1 支，既未經
    扣案，亦無從搜尋，為免執行上之困難，爰不予宣告沒收。
乙、認定被告甲○○不成立犯罪部分：
一、公訴意旨略以：
    甲○○於上揭事實欄所示之時、地，依上揭方法，與被告丁○○共同對丙○○為強盜行為，共同取得如上述之財物。因
    認甲○○與上揭被告丁○○共同涉犯刑法第328 條第1 項強
    盜罪犯嫌。
二、相關法律及判例：
    按犯罪事實應依證據認定之，無證據不得認定犯罪事實；又
    不能證明被告犯罪者，應諭知無罪之判決，刑事訴訟法第15
    4 條第2 項、第301 條第1 項分別定有明文。次按認定不利
    於被告之事實，須依積極證據，茍積極證據不足為不利被告
    事實之認定，即應為有利於被告之認定，更不必有何有利之
    證據；事實之認定，應憑證據，如未能發現相當證據，或證
    據不足以證明，自不能以推測或擬制之方法，以為裁判之基
    礎；且認定犯罪事實所憑之證據，雖不以直接證據為限，間
    接證據亦包括在內，然而無論直接證據或間接證據，其為訴
    訟上之證明，須於通常一般之人均不致有所懷疑，而得確信
    其為真實之程度者，始得據為有罪之認定，倘其證明尚未達
    到此一程度，而有合理之懷疑存在，無從使事實審法院得有
    罪之確信時，即應由法院為諭知被告無罪之判決；又檢察官
    對於起訴之犯罪事實，仍應負提出證據及說服之實質舉證責
    任。倘其所提出之證據，不足為被告有罪之積極證明，或其
    指出證明之方法，無從說服法院以形成被告有罪之心證，基
    於無罪推定之原則，自應為被告無罪判決之諭知（最高法院
    30年上字第816 號、40年台上字第86號、76年台上字第4986
    號、92年台上字第128 號判例意旨參照）。
三、被告之陳述：
    訊之被告甲○○否認上揭行為，辯稱：我沒有參與，這件事
    完全與我無關等語。
四、關於證據能力：
  (一)爭議：被告甲○○之辯護人陳稱：
    1.丁○○、丙○○2人於警詢之陳述，無證據能力。
    2.指紋鑑定書，僅檢出被告丁○○之指紋，與被告甲○○無
      關，顯無關聯性，該鑑定書無證據能力。
  (二)本院對上開爭議之判斷：
    1.丁○○、丙○○2 人於警詢之陳述，均核屬刑事訴訟法第
      159 條第1 項所指「被告以外之人於審判外之言詞陳述」
      ，依該條項之規定，固不得作為證據。惟依上開規定之意
      旨，係指上開證據不得充作認定不利於被告之事實之基礎
      ，至若以之作為彈劾不利於被告之證據之可信性時，應不
      受上開規定之限制，依此，本院仍將於上述範圍內，斟酌
      此項證據。
    2.指紋鑑定書係屬鑑定人出具之合法書證，無論是否檢出指
      紋，各有其正向或負向之證據價值，亦即該鑑定書所鑑驗
      之結果，與待證事項各有其正向或負向之關聯性，並非不
      具關聯性，因此，本院認有證據能力，仍將予以斟酌
五、斟酌證據及判斷事實：
  (一)指紋鑑定書顯示，被害人大門之門鎖上僅有同案被告丁○○
    之指紋，則此項證據不能證明被告甲○○有參與本件犯行。
  (二)證人即同案被告丁○○於本院證述略稱：與其共同為上揭犯
    行者即為被告甲○○等語，惟審之上開證人丁○○於93年11
    月29日偵訊時，及同年月30日警詢時，均陳稱被告甲○○負
    責綁被害人，證人丁○○則負責翻尋財物等情，而於本院證
    述時，則稱2 人一起綑綁被害人等情，依證人丁○○就此捆
    綁被害人之重要情節之陳述，前後互不相符之情況，難認其
    證述具有足夠之可信性。且被害人丙○○於案發當日即93年
    10月13日警詢時略稱「我被一名歹徒蒙住眼睛綁完後，另一
    名歹徒才出現」等語，此時被害人之記憶最為鮮明，依此則
    被害人僅目擊歹徒其中1 人之容貌，而於同年月25日，警方
    以曾使用被害人遭強盜之行動電話手機之嫌疑人徐志華、乙○○、何文松等3 人之口卡相片交被害人指認，被害人均稱
    無法指認，是以被害人僅能指認對其捆綁之歹徒，而被害人
    嗣後於同年月30日警詢時，因證人丁○○已到案，被害人即
    明確指認被告丁○○為對其捆綁之歹徒等情，以被害人上開
    陳述，參照證人即同案被告丁○○證稱：被告甲○○負責捆
    綁被害人之情況，二者所述顯不相符，是以證人即被告丁○○證述之可信性並未獲得佐證，尚難採為不利於被告甲○○
    之事實之證據。
  (三)被害人丙○○於偵訊中證述時，固再度明確指認同案被告丁○○為當時歹徒之一，惟對於當場併立供其指認之被告甲○○則並未指認為當時共同作案之歹徒，僅陳稱當時另一名歹
    徒沒有像被告甲○○這麼胖等語。雖其後被害人經當場聽聞
    被告甲○○回答檢察官之問話略稱「自進入看守所後至今胖
    了5 、6 公斤以上」等語之後，再依警方所提供之被告甲○○初入看守所時之照片指認，始回答照片中之被告甲○○是
    當天作案之歹徒等語。審之被害人未能立即指認被告甲○○
    本人，而於聽聞被告甲○○之言語後始指認被告甲○○之照
    片之情況，足認被害人於第2 次之指認時，顯有受被告自述
    變胖等言語之暗示，而受其影響之虞，其第2 次之指認，本
    院認其可信性不足，且與前述被害人於記憶鮮明時之警詢陳
    述所稱，只看見對其捆綁之歹徒1 人之情節，互不相符，本
    院爰不採信被害人於偵訊中之證述。
六、結論：
    綜上所述，本件調查證據之結果，本院認未達到通常一般之
    人均不致有所懷疑，而得確信被告甲○○之犯行為真實之程
    度如前述，依法自應諭知無罪之判決。
據上論斷，應依刑事訴訟法第299 條第1 項前段、第301 條第1
項，刑法第2 條第1 項前段、第328 條第1 項、修正前刑法第28
條、第47條，判決如主文。
本案經檢察官李基彰到庭執行職務。
中    華    民    國    95    年    10    月  17    日
                  刑事第二庭    審判長法  官  林燦都
                                      法  官  吳炳桂
                                      法  官  楊清益
以上正本證明與原本無異。
如不服本判決，應於判決送達後10日內向本院提出上訴狀（應抄
附繕本）。告訴人或被害人如對於本判決不服者，應具備理由請
求檢察官上訴，其上訴期間之計算係以檢察官收受判決正本之日
期為準。
                                      書記官  劉千瑄
中    華    民    國    95    年    10    月    17    日
附錄本判決論罪科刑法條：
中華民國刑法第328條第1項：
意圖為自己或第三人不法之所有，以強暴、脅迫、藥劑、催眠術
或他法，致使不能抗拒，而取他人之物或使其交付者，為強盜罪
，處5年以上有期徒刑。


司法院資訊處製作；財團法人民間司法改革基金會備份。
